臺灣臺北地方法院民事判決　　　　　　　　95年度建字第29號
原　　　告　聖陸營造工程股份有限公司
法定代理人　甲○○
訴訟代理人　連元龍律師
　　　　　　陳瓊苓律師
被　　　告　基泰營造股份有限公司
法定代理人　乙○○
訴訟代理人　丁○○
上列當事人間請求給付工程保留款事件，本院於95年12月21日言
詞辯論終結，判決如下：
    主  文
原告之訴及假執行之聲請均駁回。
訴訟費用由原告負擔。
    事實及理由
一、原告起訴主張：
（一）原告與被告於民國88年12月15日簽訂協力廠商工程合約書
      （下稱系爭合約），承攬「八德路案（六德辦公大樓）」
      連續壁工程。按系爭合約第5條「付款辦法」約定，「依
      工程實際進度估算實作數量由工地計價，乙方（即原告）
      依當期計價金額開立全額發票向甲方（即被告）領款，於
      每期計價請款保留10％尾款。…尾款10％以90天期票支付
      （5％保留款俟地下室開挖、大底完成後退還，另5％保留
      款於二樓樓板完成後全部付清。」原告所承攬施作之連續
      壁工程業已全部完工，住戶並已遷入使用，雙方核算實作
      總工程款為新台幣（下同）8,591,183元，依約被告即應
      給付10％保留款即859,119元予原告，經原告去函催告，
      被告竟辯稱係原告施工不當致生漏水、品質不良等情況，
      經伊要求改善，原告皆置之不理，為免損害擴大自行雇工
      修護，因此衍生之費用支出，依約皆由工程款或工程尾款
      中扣抵，原告已無餘款可請求。然被告從未通知原告系爭
      連續壁工程有何施工不當致生漏水、品質不良等情況，遑
      論要求原告改善。被告迄今仍拒不給付屋前揭工程保留款
      ，實已陷於遲延違約，原告為此訴請被告給付前揭工程保
      留款。爰依法提起本件訴訟。
（二）本件工程款請求權並未罹於時效：被告依約應給付原告10
      ％工程保留款即859,119元，經原告去函催告，被告即於
      94年11月24日函覆稱因原告對工程瑕疵拒不改善，伊未免
      工程進度延宕致損害擴大，即自行鳩工修護，因此衍生之
      費用支出，依約皆由工程款或工程尾款中扣抵，是以原告
      已無餘款可請求云云，主張抵銷抗辯。主張抵銷者，亦係
      表示他方之請求權存在，如此即已符合民法第129條第1項
      第2款規定「承認」之要件，是本件工程款請求權並無罹
      於時效之情形，從而被告已無由根據民法第127條請求權
      短期時效之規定，主張時效完成抗辯。
（三）被告94年11月24日委請陳建勳律師所發出之律師函業表示
      抵銷：上開律師函載明「聖陸公司對工程瑕疵拒不改善，
      且隨即退場，…，致嚴重延誤整體工程進度，本公司為免
      工程進度繼續延宕致損害擴大，即自行鳩工修護，因此衍
      生之費用支出，依約皆由工程款或工程尾款中扣抵，是以
      聖陸公司已無餘款可請求。」等語，言明以自行鳩工修護
      所衍生之費用支出扣抵原告應領之工程款，經扣抵後，原
      告已無餘款可得請求云云，清楚表明消滅互負債務之意旨
      ，所謂「扣抵」實係「抵銷」之意。而原告承攬施作系爭
      工程，已全部完工，被告就此亦不爭執，而原告起訴請求
      之工程款85萬餘元，乃原告完成承攬工作之對價，依約依
      理被告均應給付該筆工程款予原告，縱原告所施作之工程
      有瑕疵，亦僅係扣款的問題，原告自工程完工迄今，一再
      向被告請款，被告皆置之不理，致工程款之請領無疾而終
      ，經原告委託律師正式發函向被告請款，被告回函清楚載
      明「本公司為免…，即自行鳩工修護，因此衍生之費用支
      出，依約皆由工程款或工程尾款中扣抵，…。」等語，主
      張抵銷之意思至明，被告竟仍矢口否認，迄今亦未見被告
      提出任何單據證明其自行鳩工修護所衍生之費用確有高達
      85萬餘元以上，竟遭被告扣留全部工程款。綜上，再佐諸
      卷證資料，足認被告係以律師函主張抵銷，承認原告之工
      程保留款請求權存在，消滅時效因而中斷，亦屬被告拋棄
      時效利益之情形，被告再為時效抗辯，顯無理由。
（四）被告主張抵銷814,838元，並無理由：
    1.被告88年10月20日進場前招標施工說明並非兩造合約內容
      之一部分。且系爭合約第10條「工程進度與罰則」之約定
      ，乃有關原告所承攬施作之連續壁工程倘有遲延完工情形
      時，須按日計算罰款，本件原告並無遲延完工情形，自無
      該條約定之適用；如前所述，原告依約如期完工後，始自
      該工地退場，至今被告從未通知原告系爭連續壁工程有何
      施工不當致生漏水、品質不良等情況，遑論要求原告改善
      、原告置之不理，並即退場云云。
    2.依被告提出之89年11月13日工程協調會議記錄所示，被告
      於89年間即已發現系爭連續壁工程C13、C19有柱位偏斜及
      C2-C6柱有未留預筋等瑕疵，被告既未依限於瑕疵發現後
      一年間行使其權利，該請求權應已罹於時效消滅，原告自
      得拒絕給付；由於原告施作系爭連續壁工程係依被告公司
      之指示及設計而為，故系爭連續壁工程有柱位偏斜及未留
      預筋等瑕疵，並非全可歸責於原告之事由所致，被告亦與
      有過失，故該次會議作成「針對C13、C19柱位偏斜及C2-C
      6柱未留預筋，依工地所提補強植筋衍生費用由聖陸分擔
      」、「壁面打石聖陸同意由工地調工代為處理由聖陸分擔
      」等結論，載明該瑕疵相關衍生費用乃由原告分擔而非負
      擔。然因雙方就分擔比例始終未再協商，被告主張抵銷云
      云，自無足採。
（五）89年11月13日之協調會議紀錄原告並未主張抵銷：
    1.依被證5協調會議紀錄（即89年11月13日之協調會議紀錄
      ，下稱會議紀錄）所示，原告僅同意分擔C13、C19柱位偏
      斜及C2-C6柱未留預筋之「補強植筋」及「壁面打石」等2
      項費用，不及於其他費用：
 （1）會議紀錄載明「1.針對C13、C19柱位偏斜及C2-C6柱未留
      預筋，依工地所提補強植筋衍生費用由聖陸分擔。2.壁面
      打石聖陸同意由工地調工代為處理由聖陸分擔」等語，當
      時在會議現場擔任紀錄之證人丙○○證稱：「（請求提示
      會議紀錄，上面寫到C13、C19、C2-C6，在該次的會議記
      錄是否是聖陸營造工程公司同意負擔之費用是否只有這些
      連續壁的費用，沒有包括其他的？）是的。」準此，原告
      僅同意分擔C13、C19柱位偏斜及C2-C6柱未留預筋之「補
      強植筋」及「壁面打石」等二項費用，不及於其他費用至
      明。被告提出之修繕單據附件1～9雖有合計388,198元之
      植筋工程費用，然其中僅有附件3第2頁NO.3＃4共計31,64
      7元（未稅）之部分註明「第3項為柱位預留筋未留補植筋
      （C2-C7）及C13、C19」等語，或可認乃C13、C1 9柱位偏
      斜及C2-C6柱未留預筋之補強植筋費用，其餘植筋工程之
      費用單據則均無法證明與C13、C19柱位偏斜及C2-C6 柱未
      留預筋之「補強植筋」及「壁面打石」等二項費用有關，
      甚至乃業主自行變更增加之施作項目（參附件9），自不
      得以此遽謂該等費用原告業已同意分擔。
 （2）被告提出之修繕單據尚包括164,397元之止水抓漏工程（
      附件10-13），然依會議紀錄所示，原告並未同意由業主
      代行修繕，亦未同意分擔該止水抓漏之費用。證人丙○○
      雖證稱「柱筋偏移就會導致漏水」等語，證人丙○○證稱
      「（你剛剛所述柱筋偏移會導致連續壁漏水，是你當時看
      到還是你的意見？）柱筋偏移就會導致漏水，但是會議紀
      錄當時還沒有這個情況。」足見「柱筋偏移就會導致漏水
      」等語，僅係證人個人之判斷意見，非其親自見聞之事實
      ，並無證據能力，會議紀錄亦載明原告同意分擔者限於「
      針對C13、C19柱位偏斜及C2-C6柱未留預筋，依工地所提
      補強植筋衍生費用」，既謂補強植筋所生之衍生費用，自
      與滲漏水無關，不包括止水抓漏費用至明。況證人丙○○
      證稱：「（請求提示會議紀錄，上面寫到C13、C19、C2-C
      6，在該次的會議記錄是否是聖陸營造工程公司同意負擔
      之費用是否只有這些連續壁的費用，沒有包括其他的？）
      是的。」然被告所提出之止水抓漏工程費用單據均無法證
      明係C13、C19柱位偏斜所導致之漏水修繕，自不得遽認原
      告應分擔該164,397元之止水抓漏工程費用。
 （3）被告另提出之水泥材料100包，聖陸分攤25包（附件14）
      、零工工程，聖陸分攤工數（附件15-22）、放樣點工，
      聖陸分攤工數（附件23）、鋼箱切除點工、材料耗損，聖
      陸材料分攤（附件24）、鋼筋綁紮、點工，聖陸分攤工數
      （附件25、26）、垃圾運棄，聖陸分攤台數（附件27）、
      吊車、吊桶租金（附件28～29）、米袋、垃圾袋，聖陸分
      攤米袋200個（附件30）、鋼筋探測工程，聖陸分攤100％
      （附件31）、不銹鋼水槽，聖陸分攤100％（附件32）等
      ，均係被告片面決定原告應分攤之比例，不僅未獲原告同
      意，亦無法證明與「C13、C19柱位偏斜及C2-C6柱未留預
      筋之『補強植筋』及『壁面打石』等二項費用」有關，該
      等費用自不得強要原告負擔。
    2.被告主張原告應償還「C13、C19柱位偏斜及C2-C6柱未留
      預筋之『補強植筋』及『壁面打石』等二項費用」以外之
      其他瑕疵修補費用（例如：「C13、C19、C2-C6單元」以
      外之其他連續壁單元所生之瑕疵修補費用，或「C13、C19
      、C2-C6單元有瑕疵所產生之『補強植筋』及『壁面打石
      』等二項費用」以外之瑕疵修繕費用），自應先舉證證明
      原告有不於被告所定之期間內修補該等瑕疵，或拒絕修補
      該等瑕疵之事實，始得為之。
    3.依被告提出之89年11月13日工程協調會議記錄及95年7月1
      1日鈞院開庭審理時當庭提出之自行雇工修繕單據所示，
      被告至遲於93年3月間即已發現系爭連續壁工程（包括C13
      、C19、C2-C6單元及其他連續壁單元）有偏斜、漏水等瑕
      疵，被告竟遲至94年11月始來函主張抵銷，被告既未依限
      於瑕疵發現後一年間行使其權利，該請求權應已罹於時效
      消滅，原告自得拒絕給付，是被告之抵銷抗辯無理由至明
      。
（六）並聲明：1.被告應給付原告新台幣859,119元，及自本件
      起訴狀繕本送達之翌日起至清償日止，按年息5％計算利
      息。2.願供擔保請准宣告假執行。
二、被告則以：
（一）本件工程款請求權依法並不存在：原告雖稱「已完成」系
      爭連續壁工程，惟自被告所提之被證5號、即89年11月13
      日工程協調會之會議記錄觀之，原告所承攬之連續壁工程
      ，因發生：柱位偏斜、未留預筋…等施工錯誤，所施作連
      續壁品質顯不符合契約之要求、欠缺依合約所應具備之品
      質。今原告就系爭連續壁發生施工錯誤後卻未行改正，已
      構成違反當初契約之「約定」、「結果」不符合雙方契約
      之要今原告承攬之工作既未完成，雖主張請求受領工程尾
      款報酬，惟該承攬報酬請求權實應尚未成就、發生。
（二）本件工程款請求權已罹於時效：原告所承攬之連續壁工程
      ，乃屬「六德建設八德路辦公大樓新建工程」地下室基礎
      工程之一部，該大樓係於91年9 月間取得使用執照，業主
      於同年12月31日開立完工證明書。今縱以91年9月大樓完
      工、取得使用執照之時，作為計算原告承攬報酬請求權時
      效起算點，則至94年12月間原告向臺灣士林地方法院提起
      給付工程保留款之訴為止，已歷時3年有餘。矧連續壁工
      程屬地下室之前期附屬基礎工程；舉輕以明重，則原告承
      攬報酬請求權時效之起算時點，實更早在91年9月大樓完
      工之前應無疑。縱原告訴請給付工程尾款之「承攬報酬請
      求權」為有理由；惟前述民法127條第1項第7款之承攬人
      報酬請求權二年短期消滅時效規定，今原告提起本件距連
      續壁完成至少已逾3年，確已超過前揭二期時效。而時效
      完成後，債務人得拒絕給付。基此，被告提出時效完成抗
      辯，主張原告之承攬報酬請求權已罹於消滅時效。
（三）被告94年11月24日委請陳建勳大律師所發出之律師函，並
      非民法第129條第1項第2款「承認」原告債務之消滅時效
      中斷事由：被告上開函覆原告之律師函，旨在傳達：依合
      約原告已無工程尾款可茲請求之意；係「根本否認」原告
      有何「承攬報酬請求權」之存在，被告所發出之律師函，
      確非對原告主張行使「抵銷權」；而係向原告說明通知彼
      主張之工程尾款應早已不存之事實罷爾，且被告律師函之
      前揭說明之性質亦為「補充抗辯」，因本公司自始即主張
      ：原告就承攬之連續壁已無任何「承攬報酬請求權」存在
      。然此一抗辯若為鈞院不採時，被告始補充抗辯：自原告
      就施工錯誤未行修繕而退場起，其縱有工程尾款亦應與被
      告支出之代工費用、對原告所享之違約罰款權利等互為扣
      抵。而『扣抵』之時點則應為：因原告未出工修復瑕疵、
      故雙方召開「連續壁工程協調會」作成會議記錄時，而非
      原告所指94年11月24日之被告回覆律師函。因雙方於89年
      11月13日已有代工扣抵之合意，並作成會議記錄；被告始
      於94年11月24日之回覆律師函中提出此代工扣抵情事作為
      說明。故當雙方於89年11月13日召開「連續壁工程協調會
      」時，彼時原告「承攬報酬請求權」與被告之代工費用、
      對原告違約罰款權利，皆存在且具備抵銷適狀而應即互為
      抵銷。
（四）被告就「代工費用返還請求權」及「違約罰款請求權」，
      而與原告之「承攬報酬請求權」互為扣抵814,838元：
    1.依被告提出雙方合約附件1之說明第25點：「其他規定詳
      合約附件之標準書及工地施工說明。」則本工程88年10
      月20日進場前招標施工說明應屬契約之一部，特先敘明。
      依前揭施工說明第25點：「爾後若因連續壁施工不當造成
      壁體包泥或漏水，由承商負完全維修責任，費用亦由承商
      負責」、第26點：「如承包者施作品質不良於現場工程師
      糾正後仍未如期改善或置之不理時，則承包者願意無條件
      放棄承作權立即離場，並對已完成部份同意放棄請款」及
      系爭合約附件一之說明第23點：「如承包者施作品質不良
      於現場工程師糾正後仍未如期改善或置之不理時，則承包
      者願意無條件放棄承作權立即離場，並對已完成部份同意
      放棄請款」。由上可知，原告承作之連續壁工程因有施工
      錯誤、不具契約要求之品質，復未進場施作修復，依前揭
      契約規定，原告對工程尾款實已無請求權。
    2.被告於原告連續壁施工中，發現柱位偏斜、未留預筋等「
      工作瑕疵」，即按民法第497條第1、2項要求原告就前揭
      錯誤，於89年11月13日召開「連續壁工程協調會」，磋商
      解決之道。依會議記錄第1點：「針對Ｃ13、Ｃ19柱位偏
      斜及Ｃ2-Ｃ6柱未留預筋，依工地所提補強強植筋衍生費
      用由聖陸分擔」，第2點：「壁面打石聖陸同意由工地調
      工代為處理由聖陸分擔」。復參見雙方合約第12條、第1
      點：「工程進行中之會議記錄、協調記錄等經雙方同意之
      文件視為本工程之補充合約」。是於89年11月13日「連續
      壁工程協調會」上，原告即知悉並同意被告依據法令、契
      約就連續壁之施工錯誤，代工修繕並逕行扣款。
    3.依被告95年7月11日及同年12月7日提出、證明自行雇工修
      繕連續壁瑕疵之單據，計814,838元。則原告今雖請求被
      告應給付859,119元，惟被告以為應先將被告代工修繕費
      用814,838元予以扣除，則被告得請求之工程尾款僅餘44,
      281元（計算式為：859,119元－814,838元＝44,281元）
      。
    4.原告主張得扣除之代工修繕費用限「植筋補強」、「壁面
      打石」二項，應無足採。按本件連續壁瑕疵必須修繕至不
      生漏水、符合原雙方合約要求，倘僅施作「植筋補強」、
      「壁面打石」二項，完全無法達到連續壁瑕疵修復以符合
      約之目的。89年11月13日召開「連續壁工程協調會」之會
      議記錄第1點：「針對Ｃ13、Ｃ19柱位偏斜及Ｃ2-Ｃ6柱未
      留預筋，依工地所提補強植筋衍生費用由聖陸分擔」，第
      2點：「壁面打石聖陸同意由工地調工代為處理由聖陸分
      擔」，其中之「植筋補強」、「壁面打石」應僅係例示性
      質。該次工程協調會之目的既在解決連續壁柱位偏移與漏
      水等瑕疵，則針對前開連續壁瑕疵之修繕支出，均應屬於
      得扣除之代工費用。否則，光僅施作「植筋補強」、「壁
      面打石」二工項，無法修復連續壁之柱位偏移與漏水；而
      只要連續壁存有柱位偏移與漏水情事，則後續工程根本無
      法續行。試問此種修繕有何意義？
    5.雙方合約第10條第1項「…若進度延誤1日罰款總承攬金額
      千分之三，…並得連續罰款至改善為止，乙方不得異議。
      」、同條第2項「本合約所述乙方所負擔之費用，概由乙
      方本工程之工程款或工程尾款中扣抵…。」故原告施作連
      續壁工程既未依約如質、如期完工，則前揭扣除代工支出
      所餘之44,281元，依前揭合約條款第10條第1項、第2項規
      定已予罰款殆盡。
（五）並聲明：1.原告之訴及其假執行之聲請均駁回。2.如受不
      利判決，願供擔保，請准免予假執行。
三、不爭執之事項：
（一）二造於88年12月15日簽訂「協力廠商工程合約書」，由原
      告承攬被告之「八德路案工地新建工程」之連續壁工程。
（二）依系爭合約第5條「付款辦法」約定，「依工程實際進度
      估算實作數量由工地計價，乙方（即原告）依當期計價金
      額開立全額發票向甲方（即被告）領款，於每期計價請款
      保留10％尾款。... 尾款10％以90天期票支付（5％保留
      款俟地下室開挖、大底完成後退還，另5％保留款於二樓
      樓板完成後全部付清）」。
（三）原告於94年10月7日以（94）雙苓字第004號函催告被告給
      付工程尾款；被告於94年11月24日以勳法字第94091號律
      師函回覆。
四、得心證之理由：本件依二造之主張及陳述，本件之爭點厥為
    ：（一）被告承攬之工作是否完成？（二）原告之工程尾款
    請求權是否罹於時效消滅？（三）被告於94年11月24日所發
    勳法字第94091號律師函是否為民法第129條第1項第2款之承
    認？（四）原告是否仍得請求系爭工程尾款？茲分別判斷說
    明如後：
（一）被告承攬之工作是否完成？
    原告主張其所承攬系爭工程已經完成；被告則辯稱原告所承
    攬之連續壁工程，因發生柱位偏斜、未留預筋…等施工錯誤
    ，所施作連續壁品質顯不符合契約之要求、欠缺依合約所應
    具備之品質，原告承攬之工作未完成云云；按稱承攬者，謂
    當事人約定，一方為他方完成一定之工作，他方俟工作完成
    ，給付報酬之契約；又報酬應於工作交付時給付之，無須交
    付者，應於工作完成時給付之。工作係分部交付，而報酬係
    就各部分定之者，應於每部分交付時，給付該部分之報酬。
    民法第490條第1項、第505條分別訂有明文，是承攬工作無
    須交付者，於工作完成時即得請求報酬；又按承攬人完成工
    作，應使其具備約定之品質及無減少或滅失價值或不適於通
    常或約定使用之瑕疵；又工作有瑕疵者，定作人得定相當期
    限，請求承攬人修補之。承攬人不於前項期限內修補者，定
    作人得自行修補，並得向承攬人請求償還修補必要之費用。
    民法第492條、第493條亦分別定有明文，此為承攬人對於工
    作物之瑕疵擔保責任；是承攬工作之完成與承攬工作物有瑕
    疵，係屬二事。經查，被告辯稱原告所承攬之連續壁工程，
    因發生柱位偏斜、未留預筋…等施工錯誤等語，依被告所述
    ，乃指原告之工作有瑕疵之問題，被告辯稱原告工作未完成
    ，不得請求系爭工程尾款云云，自不可採。
（二）原告之工程尾款請求權是否罹於時效消滅？
    被告辯稱原告所承攬之連續壁工程，乃屬「六德建設八德路
    辦公大樓新建工程」地下室基礎工程之一部，該大樓係於91
    年9月間取得使用執照，業主於同年12月31日開立完工證明
    書，今縱以91年9月大樓完工、取得使用執照之時，作為計
    算原告承攬報酬請求權時效起算點，原告之工程尾款請求權
    已罹於時效等語；原告則稱被告於94年11月24日之律師函主
    張抵銷，符合民法第129條規定之承認等語。按承攬人之報
    酬，因2年間不行使而消滅，民法第127條第1項第7款訂有明
    文，是承攬人之報酬請求權因2年間不行使而消滅。又按時
    效完成後，債務人所為之承認，不生中斷時效之問題，而本
    院50年台上字第2868號判例所稱債務人明知時效完成之事實
    而仍為承認行為，應屬拋棄時效利益之默示意思表示云云，
    係指債務人就請求權時效之完成有所認知，而仍為承認行為
    而言，最高法院88年度台上字第190號裁判參照；經查，被
    告辯稱系爭工程於91年9月取得使用執照，於91年12月完工
    ，業據被告提出完工證明書為憑（見本院卷第22頁），此為
    原告所不爭執，是自91年12月起算，原告至遲應於93年12月
    前行使權利，其承攬報酬請求權始未罹於時效；惟依原告所
    提證據，原告僅提出94年10月7日（94）雙苓字第004號之律
    師催告函，並無其他原告有於93年12月前向被告行使權利之
    證明，原告雖主張被告於94年11月24日以律師函承認云云，
    惟被告之律師函係於94年11月24日發出（是否發生承認之效
    力，詳後述），仍在系爭工程尾款請求權時效完成後，是被
    告主張原告工程尾款請求權時效已完成，應屬可採。
（三）被告於94年11月24日所發勳法字第94091號律師函是否為
    民法第129條第1項第2款之承認？
    原告主張被告於94年11月24日之律師函主張抵銷抗辯，符合
    民法第129條之承認，被告拋棄時效利益，不得再為時效抗
    辯等語；被告辯稱其上開函覆原告之律師函，係否認原告有
    何承攬報酬請求權之存在，並非行使抵銷權，抵銷之時點應
    為雙方於89年11月13日召開「連續壁工程協調會」作成會議
    記錄時，律師函不構成承認等語。按消滅時效因請求、承認
    、起訴而中斷。所謂承認，指義務人向請求權人表示是認其
    請求權存在之觀念通知而言，又請求緩期清償、支付利息、
    行使抵銷權之類，固可認為承認（最高法院51年台上字第
    1216 號、63年台上字第1948號判例參照），惟被告否認其
    於94年11月24日之律師回覆函係行使抵銷權，則被告94年11
    月24日之律師回覆函是否行使抵銷權，自應綜合全部卷證觀
    察；經查，二造於系爭工程合約第拾條第二項已約定：「本
    合約所述乙方（即原告）應負擔之費用，概由乙方本工程之
    工程款會工程尾款中扣抵，若不足扣抵則甲方（即被告）可
    由乙方承攬甲方其他工程之工程款或工程尾款中扣抵，乙方
    不得異議」；又二造於89年11月13日成立「連續壁工程協調
    會」，約定：「1、針對C13、C19柱位偏移及C2-C6柱未留預
    筋依工地所提補強植筋衍生費用由聖陸分擔。2、壁面打石
    聖陸同意由工地調工代為處理由聖陸分擔。（含清運）」，
    有被告所提連續壁工程協調會議記錄可稽（見本院卷第50頁
    ）；被告復提出其因原告工程瑕疵代工修繕之廠商與支出明
    細表（本院卷第173頁至第315頁）為憑，從上開文件中，可
    看出被告自89年11月間起即就原告之工程尾款陸續扣抵，是
    被告辯稱其94年11月24日之律師回函並非行使抵銷權，其行
    使抵銷權是依二造89年11月13日之「連續壁工程協調會」會
    議記錄，應屬可採。復查，依被告94年11月24日律師覆函之
    前後文觀之：「.... 聖陸公司雖如來函所陳已全部完工，
    卻因工程施工不當致生漏水、品質不良等情況，本公司雖於
    現場即要求該公司改善，詎聖陸公司皆置之不理，並自當時
    退場迄今，未再進場施作修復工程，則依上揭約定意旨，自
    可認定聖陸公司對工程款，不得再作請求」，「.... 而聖
    陸公司對工程瑕疵拒不改善，且隨即退場，拒不依約出工施
    作修護工程以達合約要求，致嚴重延誤整體工程進度，本公
    司為免工程進度繼續延宕致損害擴大，即自行鳩工修護，因
    此衍生之費用支出，依約皆由工程款或工程尾款中扣抵，是
    以聖陸公司已無餘款可請求」，被告已言及「不得再作請求
    」「已無餘款請求」等語，尚難認被告有是認原告請求權存
    在之意思，綜合上情，原告主張被告94年11月24日之律師回
    函構成民法第129條之承認，應不可採。
（四）原告是否仍得請求系爭工程尾款？
    依上開說明，原告之工程尾款請求權已罹於2年消滅時效，
    原告主張被告94年11月24日之律師回函構成民法129條之承
    認，亦不可採，被告復以時效抗辯，拒絕給付，則原告請求
    被告給付工程尾款，應認為無理由。
五、綜上所述，原告依據二造承攬關係請求被告給付859,119元
    ，及自起訴狀繕本送達時起至清償日止，按年息百分之五計
    算之利息，為無理由，應予駁回。其假執行之聲請，亦失所
    附麗，併予駁回。
六、本件被告時效抗辯為可採已如前述，則二造其餘主張陳述及
    證據資料即毋庸審酌，附此敘明。
七、本件原告之訴為無理由，依民事訴訴法第78條，判決如主文
    。
中　　華　　民　　國　　96　　年　　1 　　月　　11　　日
                  民事第二庭  法　官　吳淑惠
以上正本係照原本作成。
如對本判決上訴，須於判決送達後20日內向本院提出上訴狀
中　　華　　民　　國　　96　　年　　1 　　月　　12　　日
                              書記官  蔡凱如
